【裁判字號】    99,訴,425
【裁判日期】    990831
【裁判案由】    損害賠償
【裁判全文】
臺灣嘉義地方法院民事判決               99年度訴字第425號
原      告  泰安產物保險股份有限公司
法定代理人  丙○○
訴訟代理人  甲○○
被      告  乙○○○○○○
上列當事人間請求損害賠償事件，本院於民國99年8 月19日言詞
辯論終結，判決如下：
    主  文
被告應給付原告新臺幣柒拾伍萬元，及自民國九十九年七月二十
七日起至清償日止，按週年利率百分之五計算之利息。
原告其餘之訴駁回。
訴訟費用由被告高忠生負擔二分之一，餘由原告負擔。
本判決第一項於原告以新臺幣貳拾伍萬元為被告預供擔保後，得
假執行。
原告其餘假執行之聲請駁回。
    事實及理由
壹、程序方面：
    按訴狀送達後，原告不得將原訴變更或追加他訴，但請求之
    基礎事實同一者、擴張或減縮應受判決事項之聲明者，不在
    此限，民事訴訟法第255 條第1 項第2 款、第3 款定有明文
    。查原告於民國99年5 月3 日向本院聲請對被告核發支付命
    令時原係請求利息起算日自該訴狀送達翌日起至清償日止，
    按年息5 ％計算之利息，嗣於訴訟進行中以99年7 月19日民
    事準備書狀更正聲明第一項為利息起算日自該訴狀送達翌日
    起算，並追加第三項「第一項聲明原告願供擔保，請准宣告
    假執行」之聲明；復於99年7 月27日言詞辯論期日當庭表示
    利息起算日自99年7 月27日起算，核其所為，係屬減縮應受
    判決事項之聲明，揆之首揭規定，自屬可許。
貳、實體方面
一、原告起訴主張：
（一）被告於民國94年4 月27日17時25分許，駕駛原告所承保強
      制汽車責任保險之被保險車輛即車牌號碼3M-1870 號自小
      客車（下稱系爭車輛，保險期間自93年12月4 日起至94年
      12月4 日止），行經台南縣七股鄉○○村縣道南38線7.9
      公里處時，因酒駕且超速行駛而與騎乘腳踏車之訴外人須
      恆發生擦撞，致須恆傷重不治死亡。經台南縣佳里分局交
      通事故處理小組現場處理，測得被告呼吸酒測值每公升高
      達0.5 毫克，已超過道路交通安全規則第114 條第1 項第
      2 款所定標準，並經台南地方法院以94年度交簡字第1541
      號判決被告過失致死及公共危險罪確定。
（二）按被保險人飲用酒類或其他類似物後駕駛汽車，其吐氣或
      血液中所含酒精濃度超過道路交通管理法規規定之標準（
      即呼吸酒測值0.25毫克），致被保險汽車發生汽車交通事
      故者，保險人仍應依本法規定負保險給付之責。但得在給
      付金額範圍內，代位行使請求權人對被保險人之請求權。
      強制汽車責任保險法第29條第1 項第1 款定有明文。本件
      被告係酒後駕車致交通事故發生，原告經被害人須恆之唯
      一繼承人即大陸人士須靜申請保險理賠後，已於97年9 月
      25日賠付須靜共計新台幣（下同）150 萬元之保險金，且
      於97年9 月29日函知被告上情，再於99年5 月3 日聲請對
      被告發支付命令，並未逾2 年之請求時效，原告自得依前
      揭規定，向被告請求返還所給付之賠償金。
（三）並聲明：被告應給付原告150 萬元及自99年7 月27日起至
      清償之日止，按週年利率百分之五計算之利息；願供擔保
      請准宣告假執行；訴訟費用由被告負擔。
二、被告則以：
    被害人須恆當時行向是閃光紅燈，被告行向是閃光黃燈，被
    告當時有減慢速度，因被害人須恆腳踏車停下後又突然衝出
    ，被告始與被害人須恆擦撞，是被害人須恆亦與有過失，原
    告請求全部賠付金額150 萬元，並無理由等語，資為抗辯。
    並聲明：原告之訴及假執行之聲請均駁回。
三、被告於94年4 月27日下午5 點鐘左右，在台南縣七股鄉十份
    村海邊飲用啤酒後，業已達於不能安全駕駛動力交通工具之
    程度（測得被告呼吸酒測值每公升高達0.5 毫克），竟仍自
    該處駕駛車牌號碼3M-1870 號自用小客車，往七股鄉三股村
    方向行駛。後於同日下午5 點25分左右，其正沿台南縣七股
    鄉三股村境內之南38號鄉道，由西往東方向，行經最高速限
    為時速40公里，且設有閃光黃燈號誌設施之該鄉道○○○ ○里
    ○○○○○道路之交岔路口時，理應注意汽車駕駛人，飲用
    酒類後，其吐氣所含酒精濃度超過每公升0.25毫克以上者，
    不得駕車，且應注意行車速度，依標誌或標線之規定，及應
    注意汽車行駛至交岔路口，其行進應遵守燈光號誌之指示，
    並應注意閃光黃燈表示「警告」，車輛應減速接近，注意安
    全，小心通過，又依當時天候晴朗、日間自然光線、路面乾
    燥無缺陷、道路上未有任何障礙物、視距復屬良好等情形以
    觀，客觀上亦無不能注意之情事，其竟因不勝酒力而疏於注
    意注意安全，小心通過，即貿然以時速70公里左右之速度超
    速通過該路口，以致不慎撞及沿前述無名道路，由南往北方
    向，亦疏未注意閃光紅燈表示「停車再開」，車輛應減速接
    近，先停止於交岔路口前，讓幹道車優先通行後認為安全時
    ，方得續行之須恆所騎之腳踏車，並造成須恆人、車倒地後
    受有頭、胸部撞挫傷併骨折等傷害。而須恆經送醫救治後，
    延至同日下午7 點鐘左右，仍因顱內出血而傷重不治死亡。
    被告因過失致死等案件，經臺灣臺南地方法院以94年度交簡
    字第1541號判決「高生中服用酒類，不能安全駕駛動力交通
    工具而駕駛，處有期徒刑參月，如易科罰金，以參佰元折算
    壹日；又因過失致人於死，處有期徒刑伍月，如易科罰金，
    以參佰元折算壹日。應執行有期徒刑柒月，如易科罰金，以
    參佰元折算壹日。」確定。而原告為系爭車輛之強制汽車責
    任保險保險人，原告已依強制汽車責任保險法第7 條、強制
    汽車責任保險給付標準法第6 條規定，於97年9 月25日給付
    被害人須恆家屬須靜150 萬元之保險金等情，業據原告提出
    台南縣警察局佳里分局道路交通事故當事人登記聯單、道路
    交通事故現場圖、台南縣警察局道路交通事故初步分析研判
    表、財團法人海峽交流基金會97年2 月12日證明書、台南地
    方法院家事法庭97年2 月21日南院雅家家南院雅97聲繼家字
    第5 號通知、泰安產物保險股份有限公司汽車險理賠申請書
    、理賠計算書、領款收據、保單資料等件為證，復經本院依
    職權調取臺灣臺南地方法院94年度交簡字第1541號刑案卷宗
    核閱屬實，應認原告上開主張為真實。
四、本件應審究者：（一）原告得否依強制汽車責任保險法第29
    條向被告主張代位請求權？（二）被告得否主張過失相抵？
    本院經查：
（一）原告可主張強制汽車責任保險法第29條之代位請求權
   1、按汽車駕駛人飲用酒類或其他類似物後其吐氣所含酒精濃
      度超過每公升0.25毫克者，不得駕車。道路交通安全規則
      第114 條第2 款定有明文。再按被保險人飲用酒類或其他
      類似物後駕駛汽車，其吐氣或血液中所含酒精濃度超過道
      路交通管理法規規定之標準，致被保險汽車發生汽車交通
      事故者，保險人仍應依本法規定負保險給付之責，但得在
      給付金額範圍內，代位行使請求權人對被保險人之請求權
      。強制汽車責任保險法第29條第1 項第1 款亦定有明文。
   2、被告於94年4 月27日下午5 時許，飲用酒類後，明知不得
      駕車，仍駕駛系爭車輛，且行經上開肇事路段肇事，致被
      害人須恆人車倒地受傷不治死亡，被告呼氣酒精濃度達每
      公升0.5 毫克，揆之前揭強制汽車責任保險法第29條第1
      項第1 款規定，原告於給付強制汽車責任保險金予被害人
      須恆之家屬後，自得在給付金額範圍內，代位行使請求權
      人對被告之請求權。
（二）被告得主張過失相抵
   1、按強制汽車責任保險法第29條第1 項規定之「保險人得在
      、給付金額範圍內，代位行使請求權人對被保險人之請求
      權」，此屬法律規定之債權移轉，無須請求權人另為移轉
      行為，且其為「債之移轉」之性質，核與意定之債權移轉
      並無不同，故原告依該規定代位行使請求權人對於被告之
      損害賠償請求權時，被告即得適用民法第299 條第1 項規
      定，援引其於受通知時所得對抗請求權人之事由對抗原告
      。復按損害之發生或擴大，被害人與有過失者，法院得減
      輕賠償金額或免除之，前項規定，於被害人之代理人或使
      用人與有過失者，準用之，民法第217 條第1 項、第3 項
      定有明文。再按閃光紅燈表示「停車再開」，車輛應減速
      接近，先停止於交岔路口前，讓幹道車優先通行後認為安
      全時，方得續行，道路交通標誌標線號誌設置規則第211
      條第1 項第2 款亦規定甚明。
   2、經查，被害人須恆騎乘腳踏車行經上開肇事路段時，路口
      處之號誌為閃光紅燈，為原告所不爭執，且有道路交通事
      故現場圖附於上開刑事偵查卷可稽。而事故發生當時天候
      、視線、路況均良好，已如前述，依當時客觀情形，並無
      不能注意之情形，被害人須恆竟疏未注意閃光紅燈所示車
      輛應減速接近，先停止於交岔路口前，讓幹道車優先通行
      後認為安全時，方得續行之意，貿然自該路口衝出，致生
      本件車禍事故，足證被害人須恆違反上開規定，亦與有過
      失。本院審酌雙方肇事情節，認被告與被害人須恆之過失
      程度應各為50％。準此以論，原告雖已依強制汽車責任保
      險法之規定賠付被害人須恆之家屬150 萬元，然被告主張
      過失相抵後，原告得請求被告給付之金額應為750,000 元
      （計算式：1,500,000 1/2 ＝750,000 ）。
五、綜上所述，原告得依強制汽車責任保險法第29條第1 項第1
    款之規定，請求被保險人即被告賠償原告已給付第三人即被
    害人須恆家屬之保險金為750,000 元。從而，原告請求被告
    給付750,000 元及自99年7 月27日起至清償日止，按週年利
    率百分之5 計算之利息，為有理由，應予准許，逾此範圍之
    請求，為無理由。
六、本件原告勝訴部分，原告陳明願供擔保，請准宣告假執行，
    經核並無不合，爰酌定相當之擔保金額，並准許之。至原告
    敗訴部分，其訴既經駁回，其假執行之聲請亦失所依附，應
    併予駁回。
七、本件事證已臻明確，兩造其餘攻擊防禦方法及未經援用之證
    據，經本院審酌後，核與本件之結論，不生影響，爰不一一
    贅述，併此敘明。
八、據上論結，本件原告之訴為一部有理由、一部無理由，依民
    事訴訟法第79條、第390 條第2 項，判決如主文。
中    華    民    國    99    年    8    月    31     日
                  民事第二庭法  官  柯月美
以上正本係照原本作成。
如對本判決上訴須於判決送達後20日內向本院提出上訴狀。
如委任律師提起上訴者，應一併繳納上訴審裁判費。
中    華    民    國    99    年    8    月    31     日
                             書記官  黃怡禎

司法院資訊處製作；財團法人民間司法改革基金會備份。
